【裁判字號】    98,重家訴,14
【裁判日期】    990430
【裁判案由】    損害賠償等
【裁判全文】
臺灣士林地方法院民事判決            98年度重家訴字第14號
原      告  丁○○
訴訟代理人  王秋芬律師
被      告  甲○○
訴訟代理人  王家鋐律師
複代理人    丙○○
上列當事人間請求損害賠償等事件，本院於民國99年4 月16日言
詞辯論終結，判決如下：
    主 文
被告應給付原告新臺幣貳佰柒拾壹萬貳仟壹佰肆拾壹元，及自民
國九十八年九月五日起至清償日止按年息百分之五計算之利息。
原告其餘之訴駁回。
本判決第一項所命給付部分，於原告供擔保新臺幣玖拾壹萬元後
，得假執行。但被告如以新臺幣貳佰柒拾壹萬貳仟壹佰肆拾壹元
為原告預供擔保，得免為假執行。
原告其餘假執行之聲請駁回。
訴訟費用由原告負擔百分之四十四，餘由被告負擔。
    事實及理由
一、按訴狀送達後，原告不得將原訴變更或追加他訴，但被告同
    意或不甚礙被告之防禦及訴訟之終結者，不在此限；被告於
    訴之變更或追加無異議，而為本案之言詞辯論者，視為同意
    變更或追加。民事訴訟法第255 條第1 項第1 款、第7 款及
    同條第2 項分別定有明文。查原告起訴時原主張被告應給付
    贍養費及精神慰撫金合計新臺幣（下同）220 萬元及法定遲
    延利息。但其嗣於民國98年10月9 日言詞辯論期日當庭撤回
    此部分之訴訟。惟被告嗣於98年12月11日言詞辯論期日復當
    庭追加請求被告應給付贍養費及精神慰撫金合計220 萬元及
    法定遲延利息，並聲明「被告應給付原告新臺幣220 萬元及
    自本起訴狀送達翌日起至清償日止，按年息百分之五計算之
    利息。」等語。核此訴之追加不甚礙於被告之防禦及訴訟之
    終結；而被告亦未異議而續為本案之言詞辯論，是原告所為
    此部分訴之追加，於法尚無不合，應予准許。
二、本件原告起訴主張：
  一兩造於82年11月9 日結婚，婚後育有一女江梓柔，雙方已於
    98年4 月28日兩願離婚，並辦妥離婚登記。又兩造婚後共同
    出資購買門牌號碼為臺北市○○區○○路65之1 號2 樓房地
    共同居住生活。惟被告於97年3 月間開始徹夜不歸，並與其
    他女子發生外遇，原告為挽回此段婚姻，於97年11月間委請
    徵信社調查得知二人在臺北縣三重市同居，且原告親眼見被
    告與該名女子同居一室；且該名女子不知破壞他人家庭之恥
    ，竟要求原告能與被告離婚，原告未予接受，而被告知悉原
    告知其與該名女子同居住處後，即搬家逃避原告。被告告知
    友人許智偉該名女子已懷孕6 個月，原告傷心欲絕，不得已
    提出妨害家庭之刑事告訴。
  二查本件因被告有婚外情，並與婚外情之女子發生妨害家庭事
    實而致兩造婚姻破裂，被告顯然違反婚姻契約之誠實義務，
    自屬有過失之一方，原告因此得爰依民法第1056條第1 項、
    第2 項之規定，請求被告給付精神慰撫金50萬元。再原告失
    業已一段時間，且近來經濟不景氣找工作亦有困難，生活已
    陷困境，復因與被告離婚後必須搬離被告住處，原告無能力
    支付自己生活費用，並已申請低收入戶，爰依民法第1057條
    之規定請求被告給付贍養費170 萬元，合計請求被告給付22
    0 萬元。再者，本件原告係以被告有可歸責之事由而訴請離
    婚，暨請求分配剩餘財產、損害賠償及贍養費等，嗣於調解
    程序中因調解委員之勸解，表示精神慰撫金及贍養費部分可
    移由法官審理，兩造均予同意，並會同至戶政事務所辦理離
    婚登記。是民法第1056、1057條固規定以判決離婚為前提，
    惟原告認為調解委員之調解過程嚴重疏失，致原告陷於錯誤
    ，此項不利益自難責由原告負擔。況被告亦同意損害賠償及
    贍養費移由法官審理，理應依此合意，由鈞院進行審理判斷
    損害賠償及贍養費之金額。
  三兩造婚後購買之上揭臺北市○○區○○路65之1 號2 樓房地
    （以下簡稱系爭不動產），被告於感情出軌後，竟於97年5
    月6 日以900 萬元出售予訴外人乙○○及戊○○，依民法第
    1030條之3 第1 項規定，被告出售房地所得900 萬元，應計
    入夫妻剩餘財產分配。又上開房地於出售時尚有125 萬元貸
    款未償；被告尚有45萬元存款，其婚後現存財產計820 萬元
    （900 萬－125 萬＋45萬＝820 萬）。而原告婚後現存財產
    僅有汽車乙部，價值約30萬元，依此計算原告可請求被告給
    付剩餘財產差額為395 萬元（820 萬－30萬元＝790 萬元，
    790 萬÷2 ＝395 萬）。
  四又被告辯稱其於91年間購屋時向其胞妹江巧琳借得130 萬元
    ，嗣改稱100 萬元云云；而證人江巧琳則到庭證稱借款為10
    0 萬元。惟對照被告庭呈江巧琳之士林中正路郵局存摺，固
    然標明91年1 月2 日提領兩筆「現金存款」30萬元、8 萬元
    ，但該兩筆註明「OF-000205 」，款項應係轉入「OF-00020
    5 」內，而非交付被告。況系爭房地買受時間為91年6 月5
    日，被告自不可能在5 個月之前，尚無任何購屋打算之時，
    即預向江巧琳借款之理，益徵被告所述不過臨訟飾詞而難採
    信。
  五綜上，爰為聲明：(1)被告應給付原告220 萬元及自起訴狀繕
    本送達被告之翌日起至清償日止按年息百分止5 計算之利息
    。(2)被告應給付原告剩餘財產395 萬，及自起訴狀繕本送達
    被告之翌日起至清償日止按年息百分之5 計算之利息。(3)訴
    訟費用由被告負擔。
三、被告答辯意旨略以：
  一被告於91年間購入系爭不動產時，除自己負擔部分房屋款項
    外，並向陽信商業銀行申辦房貸，另向胞妹江巧琳借款100
    萬元用以付款、過戶。嗣被告於97年5 月間將系爭房地出售
    予訴外人乙○○、戊○○時，約定：「買方代償被告現有貸
    款之本息，待被告塗銷抵押權時，買方即將餘額交付被告，
    被告即將房屋交付買方，延遲交屋9 月才交屋付款」等語，
    而被告出售系爭房地時所剩之貸款本息為2,136,536 元，是
    該等費用即由買方於97年8 月間為被告代償，代償所剩之價
    金交付予被告後，被告又先以現金償還對江巧琳所負100 萬
    元債務，故被告就出售系爭房地實得之價金應為5,863,464
    元。
  二被告早染有賭博、喝酒等惡習，經常因賭博、喝酒而徹夜未
    歸，且常就其所從事之水泥裝修等工程，於領得工程款後即
    拿去賭、喝而花光，是被告將剩餘之房地買賣價金拿去賭博
    、喝酒而分毫未存，實屬被告難改之惡習所致，並非本案之
    變態事實。再者，本案原告主張被告係為逃避將來執行，而
    惡意處分其現存之婚後財產，對此應屬本案變態且有利於原
    告之事實，自應由原告負舉證責任，惟原告對於該等事證卻
    付之闕如，是原告所據之惡意處分等論據，顯無理由。
  三兩造婚姻之消滅，乃起因於98年4 月8 日原告訴請裁判離婚
    所致，嗣兩造於調解程序中達成協議離婚之共識，並於98年
    4 月28日協議離婚，是於原告提起本案訴訟以前，被告從未
    生有任何終結兩造婚姻關係之意思，故何來故意處分其婚後
    財產之意思。
  四爰為答辯聲明：(1)原告之訴駁回。(2)訴訟費用由原告負擔。
四、兩造不爭執事項：
  一兩造於82年10月4 日結婚，嗣經原告於98年4 月7 日具狀提
    起離婚訴訟，惟雙方於98年4 月28日兩願離婚，並已辦妥離
    婚登記。
  二兩造合意以98年4 月7 日作為計算雙方剩餘財產範圍及價值
    之時點。
  三原告於98年4 月7 日當時現存之婚後財產範圍及其價值：
    (一)彰化銀行西門分行存款658 元。
    (二)第一商業銀行永春分行存款83,795元。
    (三)華南商業銀行存款1,121 元。
    (四)本田CR-V自小客車輛，價值為420,000 元。
    (五)綜上，原告於98年4 月7 日當時現存之婚後財產價值為
      505,574 元。
  四原告於98年4 月7 日尚積欠陽信商業銀行之信用卡卡債
    35,000 元 。
  五被告於98年4 月7 日當時現存之婚後財產範圍及其價值：
    (一)郵政儲金存款31,263元。
    (二)台北富邦商業銀行士林分行存款64元。
    (三)陽信商業銀行存款64元。
    (四)綜上，被告於98年4 月7 日當時現存之婚後財產價值為
      31,391元。
    (五)被告目前無負債。
  六被告於97年5 月將名下所有門牌號碼為臺北市○○區○○路
    65 -1 號2 樓之房屋及其基地，以價金900 萬元出售與訴外
    人乙○○、戊○○，嗣由買受人代償被告積欠陽信商業銀行
    之貸款共2,136,536 元。
五、兩造爭執事項：
  (一)被告出售系爭房地所得之價金，扣除其積欠陽信商業銀行之
    貸款2,136,536 元後，被告有無為減少原告對於剩餘財產之
    分配而惡意處分其售屋所餘款項，應將此部分之款項追加視
    為被告現存之婚後財產？
  (二)原告得否依民法第1056條第2 項、第1057條規定，請求被告
    給付精神慰撫金50萬元、贍養費170 萬元？
六、本院得心證之理由：
  一本件兩造分配夫妻剩餘財產之範圍及價值應以98年4 月7 日
    為準：
    (一)按夫妻未以契約訂立夫妻財產制者，除本法另有規定外，
      以法定財產制為其夫妻財產制，民法第1005條定有明文。
      次按法定財產制關係消滅時，夫或妻現存之婚後財產，扣
      除婚姻關係存續所負債務後，如有剩餘，其雙方剩餘財產
      之差額，應平均分配。民法第1030條之1 第1 項、亦有明
      文。又所謂「雙方剩餘財產之差額，應平均分配」，係指
      婚姻關係存續中，夫妻各自取得而現存之財產，扣除婚姻
      關係存續中所負債務及因繼承或其他無償取得之財產，計
      算出夫妻各自之剩餘財產，再比較其剩餘財產之多寡，算
      定其差額，剩餘財產較少之一方即得向剩餘財產較多之他
      方，請求分配差額之二分之一，最高法院89年度臺上字第
      1861號判決意旨可供參照。
    (二)經查，兩造原係夫妻，並未以契約約定夫妻財產制，自應
      以法定財產制為其夫妻財產制。另按夫妻現存之婚後財產
      ，其價值計算以法定財產制關係消滅時為準。但夫妻因判
      決而離婚者，以起訴時為準，民法第1030條之4 亦有明文
      。蓋以剩餘財產分配制度，在於夫妻於婚姻關係存續中，
      其財產之增加，係夫妻共同努力、貢獻之結果，故賦予夫
      妻因協力所得剩餘財產平均分配之權利。但夫妻一旦提起
      離婚之訴，其婚姻基礎既已動搖，自難期待一方對於他方
      財產之增加再事協力、貢獻，是夫妻於離婚訴訟合併或以
      另訴請求分配剩餘財產時，其財產範圍及其價值之計算，
      皆以提起離婚訴訟時為準。本件原告於98年4 月7 日具狀
      向本院訴請判決兩造離婚，且兩造已合意以98年4 月7 日
      作為計算基準時點，是以本件兩造分配剩餘財產之範圍及
      價值即應以98年4 月7 日作為計算基準。
  二被告確於97年5 月6 日將名下所有門牌號碼為臺北市○○區
    ○○路65 -1 號2 樓房屋及其基地以價金900 萬元出售與訴
    外人乙○○、戊○○，嗣由買受人代償被告積欠陽信商業銀
    行之貸款本息共2,136,536 元，被告實際取得之售屋款為
    6,863,46 4元。
    (一)本件原告於起訴時原主張被告於97年5 月6 日將系爭不動
      產以900 萬元出賣與訴外人乙○○、戊○○，並於98年11
      月21日言詞辯論期日當庭與被告就此項事實達成爭點簡化
      之協議。惟其嗣於99年2 月26日當庭改稱：售屋款項不只
      900 萬元云云。但查，證人即系爭不動產之買受人乙○○
      已於99年4 月16日言詞辯論期日到庭證稱：伊當時購買系
      爭不動產之總價金為900 萬等語明確，並提出不動產買賣
      契約書暨收款明細為佐證。況依卷附不動產買賣契約書所
      載，被告出賣系爭房地之價金確為900 萬元等情無誤，而
      兩造對此亦不再爭執，堪認被告確於97年5 月6 日以價金
      900 萬元出售系爭不動產予訴外人乙○○、戊○○等情為
      真正。
    (二)又兩造對於系爭不動產之買受人已為被告代償其積欠陽信
      商業銀行之貸款本息共2,136,536 元乙節並不爭執。而依
      卷附不動產買賣契約書第3 條第4 款亦明白約定：「於地
      政機關產權登記甲方（即買方乙○○、戊○○）或其指定
      名義人完竣拾日內支付尾款新臺幣陸佰萬元正，同時交屋
      。本期款雙方於97年6 月15日前乙方（即賣方甲○○）將
      房屋點交甲方時，甲方即以本房地貸款優先代償乙方之現
      有貸款本息，待乙方塗銷抵押權時，甲方即將餘額交付乙
      方，乙方即將房屋交付甲方。」等語無誤，且經證人乙○
      ○到庭證述在卷，並有系爭不動產買賣契約書在卷可佐。
      再者，被告確於97年8 月4 日清償其積欠陽信商業銀行之
      貸款本息2,136,536 元等情，亦有陽信商業銀行放款資料
      查詢單1 份在卷可稽，並經本院核閱無誤。堪認被告抗辯
      ：出賣系爭不動產當時即已約定由買受人乙○○、戊○○
      為被告代償陽信商業銀行之貸款本息2,136,536 元，再將
      所剩價金交予被告等情非虛，應屬有據。故被告出賣系爭
      不動產實際取得之價款為6,863,464 元（計算式：000000
      0 00000000 ＝0000000） ，堪予認定。
  三被告抗辯其取得上揭售屋款項6,863,464 元後，先以現金償
    還其對江巧琳所負之100 萬元債務等情，尚非無據，此部分
    金額自難認被告係惡意處分其婚後財產，不應追加列為被告
    現存之婚後財產。
    (一)按當事人主張有利於己之事實者，就其事實有舉證之責任
      ，民法第277 條第1 項定有明文。次按，適用法定財產制
      之夫妻，就其婚前或婚後財產，均由夫妻各自所有，且由
      夫妻各自管理、使用、收益及處分，民法第1017條第1項
      前段、第1018條亦有明文，則夫妻之一方對於其各自所有
      之財產既有完全之管理、使用及收益之權限，除非夫妻之
      一方對於婚後財產之處分行為，係故意為減少他方對於剩
      餘財產之分配，原則上夫或妻可依己意自由處分財產，非
      他方所得置喙。至民法第1030條之3 第1 項雖規定：夫或
      妻為減少他方對於剩餘財產之分配，而於法定財產制關係
      消滅前5 年內處分其婚後財產者，應將該財產追加計算，
      視為現存之婚後財產，但為履行道德上義務所為之相當贈
      與，不在此限。惟民法第1030條之3 第1 項規定之適用，
      除客觀上須有「5 年內處分其婚後財產」之行為外，尚須
      主觀上有「故意侵害他方配偶剩餘財產分配請求權」之主
      觀要素始足當之，是原告倘主張被告係為減少他方對於剩
      餘財產之分配，而故意為財產之處分者，自應就被告惡意
      處分婚後財產之事實負舉證責任，亦即原告應先舉證證明
      被告主觀上具有「故意侵害剩餘財產分配請求權」之惡意
      存在，否則不得逕將被告於法定財產制關係消滅前5 年內
      所為婚後財產之處分行為，任意認定係惡意處分而將該財
      產追加計算為其現存之婚後財產，以免剝奪被告之財產自
      由處分權，合先敘明。
    (二)經查，被告辯稱：買受人乙○○於97年8 月間為其代償陽
      信商業銀行之貸款本息2,136,53 6元，並將所剩價金6,86
      3,464 元交予被告後，被告先以現金償還其對江巧琳所負
      100 萬元債務，故被告就出售系爭房地實得價金為5,863,
      464 元等語。而證人即被告之妹江巧琳亦到庭證述：「（
      問：你以前是否曾經出借款項給被告？）是，時間我忘記
      了，我忘記是給他現金還是存到戶頭，金額是100 萬，付
      款方式已經忘記了，當時是為了被告要買臺北市○○區○
      ○路65-1號2 樓房屋，所以我才借錢給他。」、「其中六
      十幾萬元是大哥還給我的錢，我再從戶頭提領四十萬元，
      現在只記得湊一百萬元給被告。」、「（問：被告是否有
      將100 萬元還給你？）97年陸陸續續還給我，我是零零散
      散跟他要錢，因為我知道被告已經把房子賣掉。」、「（
      問：被告先後還你多少錢？）陸陸續續還我100 萬元，被
      告都是陸陸續續拿現金給我。」、「（問：被告先前購屋
      向你借的100 萬元，於98年4 月之前是否有還給你？）
      100 萬都已經還清。」等語（見本院98年12月11日言詞辯
      論筆錄）。而依卷附被告提出之江巧琳郵政儲金簿內頁所
      載，證人江巧琳確於91年1 月2 日現金提款30萬元、8 萬
      元，合計38萬元，核與證人江巧琳所述其於91年間借給被
      告100 萬元，其中六十幾萬元是用大哥還給我的錢，再從
      戶頭提領約四十萬元，共湊一百萬元給被告等情大致相符
      ，亦經本院核對無誤。至被告與證人江巧琳所述關於借款
      利息之約定等細節雖略有出入，惟此或係時日久遠記憶模
      糊所致，尚難遽認被告抗辯上情係出於虛構。再者，本件
      被告將其所有之系爭不動產出賣後，依法本得自由處分其
      售屋所得之價金，況被告既已合理說明其取得賣屋價金
      6,86 3,464元後，先以現金償還其對江巧琳所負100 萬元
      債務等情在卷，核此尚屬正常之財產處分行為，已難遽認
      被告係惡意處分其婚後財產。故原告自應就被告惡意處分
      婚後財產之事實先負舉證責任，否則不啻剝奪被告之財產
      自由處分權，亦與民法上當事人自治原則及所有權人得自
      由使用、收益、處分其所有物之旨趣相違背。本件原告既
      未能舉證以實其說，則其主張此100 萬元之金額係屬被告
      惡意處分婚後財產，應將之追加計算為其現存之婚後財產
      ，洵無足採。
  四被告出賣系爭不動產所取得之價金900 萬元，除清償陽信商
    業銀行之貸款本息2,136,536 元及其妹江巧琳之100 萬元借
    款債務之外，其餘款項則由被告用於賭博及上酒家，核此應
    屬惡意處分其婚後財產，故此部分之金額5,863,464 元應追
    加計算列為被告現存之婚後財產。
    (一)被告雖另辯稱其取得系爭房地之價金後，除清償對陽信銀
      行之貸款本息2,136,536 元及對其妹江巧琳之100 萬元借
      款債務之外，其餘價金雖用於賭博及上酒家，然其早染有
      賭博、喝酒等惡習，且常於領得工程款後即拿去賭、喝而
      花光，故被告將剩餘之賣屋價金拿去賭博、喝酒而分毫未
      存，實屬被告難改之惡習所致，毋庸將其列入夫妻剩餘財
      產之範圍云云。惟此為原告所否認，並稱：被告於97年間
      即已離家，原告查知被告有外遇情事，已於97年7 月間對
      被告提起離婚訴訟，嗣因被告表明其會悔改，並不會出賣
      系爭房地，始撤銷上述離婚訴訟，故被告應屬惡意處分婚
      後財產等語。
    (二)查原告於97年5 月間即懷疑被告有外遇情事，並於97年6
      、7 月間具狀提起離婚訴訟，業由本院以97年度家調字第
      435 號受理在案，原告嗣於97年7 月10日撤回該離婚訴訟
      等情，此為兩造所不爭執，並有前案紀錄表、97年度家調
      字第435 號離婚案件進行簿、臺灣士林地方法院檢察署98
      年度偵字第14118 號不起訴處分書在卷可稽，堪信為真正
      。又被告雖於97年5 月6 日將系爭不動產出賣予訴外人乙
      ○○、戊○○，惟依卷附陽信商業銀行放款資料查詢單所
      載，買受人乙○○等人係於97年8 月4 日代償被告積欠陽
      信商業銀行之貸款本息2,136,536 元，已如前述，故依兩
      造所訂之不動產買賣契約書所載，被告應於97年8 月4 日
      以後方取得全部售屋餘款，亦甚明確。又被告雖於97年5
      月間出售系爭不動產，然衡情被告於斯時既已離家，並遭
      原告懷疑其有外遇情事，旋於97年6 月間提起離婚訴訟，
      可見被告於97年5 月6 日出賣系爭不動產當時，兩造之夫
      妻感情應已瀕臨破裂，並可預見兩造婚姻隨時可能消滅，
      原告亦有可能主張剩餘財產分配請求權，是被告所辯其從
      未有終結兩造婚姻關係之意思，何來惡意處分財產之意思
      云云，洵屬事後飾卸之詞，不足採信。更何況被告遲於97
      年8 月4 日以後始取得全部售屋之餘款，然其竟將售屋餘
      款5,863, 464元全部用以賭博或上酒家喝酒，核其行為實
      難認係一般正當之資金運用或理財之方式，且被告短短於
      一年內即將售屋餘款5,863,464 元花用殆盡，顯非一般人
      合理消費之生活支出，故從被告消費使用售屋餘款5,863,
      464 元之方式可知，被告處分此部分財產之目的，應係為
      減少原告對於剩餘財產之分配而為財產處分，主觀上應具
      有故意侵害他方配偶剩餘財產分配請求權之惡意存在，依
      民法第1030條之3 第1 項之規定，應將被告所處分此部分
      售屋餘款5,863,464 元追加計算列為被告現存之婚後財產
      。是原告此部分之主張核與上開規定相符，應屬有據。
  五本件原告得請求被告給付剩餘財產差額二分之一之數額為
    2,712,141 元：
    (一)按民法第1030條之1 本非強行規定，當事人如就分配剩餘
      財產之標的或其價值另為約定者，則其約定自應認為有效
      。本件兩造於98年4 月7 日當時現存之婚後財產範圍暨其
      價值，及渠等於婚姻關係存續中所負債務之金額，詳如上
      揭兩造不爭執之事實所載，則兩造此部分之合意，本院自
      應受其拘束，先予敘明。
    (二)原告之剩餘財產為470,574 元：
      原告於98年4 月7 日當時現存婚後財產之價值為505,574
      元（658+83795+1121+420000＝505574），扣除其於婚姻
      關係存續中所負債務35,000元，據以計算原告之剩餘財產
      為470,574 元（000000-00000＝470574）。
    (三)被告之剩餘財產為5,894,855 元：
      被告於98年4 月7 日當時並無負債，而其現存之婚後財產
      為31,391元（31263+64+64 ＝31391） 。惟被告出賣系爭
      不動產所得價款900 萬元，其中5,863,464 元應追加計算
      列為被告現存之婚後財產，已如前述。故被告現存之剩餘
      財產為5,894,855 元（31391+0000000 ＝0000000） 。
    (四)兩造剩餘財產之差額為5,424,281 元：
      本件被告之剩餘財產為5,894,855元，原告之剩餘財產則
      為470,574 元，故據以計算兩造剩餘財產之差額為5,424,
      281元（0000000-000000＝0000000）。
    (五)綜上，兩造剩餘財產之差額既為5,424,281 元，故原告依
      民法第1030條之1 第1 項之規定，請求被告給付剩餘財產
      差額二分之一之數額為2,712,141 元（0000000 ÷2 ＝00
      00000.5 ，元以下四捨五入），及自起訴狀繕本送達翌日
      （即98年9 月5 日）起至清償日止按年息百分之五計算之
      利息，洵屬有據，應予准許。
  六原告得否依民法第1056條第2 項、第1057條規定，請求被告
    給付精神慰撫金50萬元、贍養費170 萬元？
    (一)按「夫妻之一方，因判決離婚而受有損害者，得向有過失
      之他方請求賠償，前項情形，雖非財產上之損害，受害人
      亦得請求賠償相當之金額。但以受害人無過失者為限。」
      、「夫妻無過失之一方，因判決離婚而陷於生活困難者，
      他方縱無過失，亦應給予相當之贍養費。」民法第1056條
      第1 項、第2 項，第1057條分別定有明文。又民法第1057
      條之規定，限於夫妻無過失之一方，因判決離婚而陷於生
      活困難者，始得適用，夫妻兩願離婚者，無適用同條之規
      定，請求他方給付贍養費之餘地，最高法院28年上字第48
      7 號判例意旨亦可參照。可知民法第1056條第1 項、第2
      項及同法第1057條所定之損害賠償與贍養費之給與，均以
      判決離婚為其請求權發生之事由，夫妻雙方若係兩願離婚
      ，自不得依上開規定請求損害賠償與贍養費之給與。
    (二)原告雖另主張其因被告有婚外情，致兩造婚姻破裂，被告
      自屬有過失之一方，應可請求精神上之損害賠償；且其已
      失業一段時間，為尋找被告也無心工作，現因與被告離婚
      ，生活已陷入困難，離婚後必須搬離被告住處，故無能力
      支付生活費用，請求被告給付贍養費云云。然查，兩造於
      98年4 月28日成立兩願離婚，並已辦妥離婚登記等情，此
      為兩造所不爭，並有戶籍謄本在卷可稽，堪信為真正。又
      夫妻雙方若以協議方式離婚，則相關之損害賠償及贍養費
      之給舉，應依兩造協議之方式為之，並無適用民法第1056
      條第2 項及同法第1057條規定之餘地，故原告依照上揭規
      定請求被告給付精神慰撫金50萬元、贍養費170 萬元及其
      法定遲延利息，於法尚屬無據，應予駁回。
七、綜上所述，原告本於民法第1030條之1 第1 項規定，請求被
    告給付剩餘財產差額2,712,141 元，及自被告收受起訴狀繕
    本之翌日即98年9 月5 日起至清償日止，按年息百分之五計
    算之利息，洵屬有據，應予准許；逾此部分之請求則無理由
    ，應予駁回。此外，原告依民法第1056條第2 項及同法第10
    57條之規定，請求被告給付精神慰撫金50萬元、贍養費170
    萬元及其法定遲延利息，於法皆屬無據，均應駁回。
八、本件原告陳明願供擔保請准宣告假執行，經核原告勝訴部分
    即判決主文第1 項所命給付，並無不合，爰酌定相當之擔保
    金額宣告之；並依職權宣告被告如預供主文第3 項所定之擔
    保金額，得免為假執行。至原告敗訴之部分，其假執行之聲
    請已失所附麗，應併予駁回。
九、本件判決之基礎已臻明確，兩造其餘攻擊防禦方法及證據資
    料，經核與判決結果不生影響，爰不再一一論述，附此敘明
    。
十、據上論結，本件原告之訴為一部有理由、一部無理由，依民
    事訴訟法第79條、第390 條第2 項、第392 條第2 項，判決
    如主文。
中    華    民    國    99    年    4     月    30    日
                    家事庭法  官  陳章榮
以上正本係照原本作成。
如對本判決上訴，須於判決送達後20日內向本院提出上訴狀。
中    華    民    國    99    年    4     月  30      日
                          書記官  張竣閔

司法院資訊處製作；財團法人民間司法改革基金會備份。
